【裁判字號】    99,易,348
【裁判日期】    990531
【裁判案由】    傷害
【裁判全文】
臺灣嘉義地方法院刑事判決               99年度易字第348號
公  訴  人  臺灣嘉義地方法院檢察署檢察官
被      告  甲○○
            乙○○
上列被告等因傷害等案件，經檢察官提起公訴（99年度偵字第37
51號），本院判決如下：
    主  文
甲○○犯傷害罪，累犯，處拘役伍拾玖日，如易科罰金，以新臺
幣壹仟元折算壹日。
乙○○犯傷害罪，處拘役伍拾玖日，如易科罰金，以新臺幣壹仟
元折算壹日。
    犯 罪 事 實
一、甲○○前於民國98年間，因違反毒品危害防制條例案件，經
    本院以98年度嘉簡字第267號判決判處有期徒刑2月確定，於
    98年8月17日執行完畢，翌日出監。詎猶不知悔改，於99年5
    月4日上午11時15分許，在嘉義市○區○○路49之3號其所經
    營之理髮廳內，與前往消費之顧客乙○○因消費內容引起爭
    執，兩人即各基於傷害之犯意，互相拉扯進而引發激烈肢體
    衝突，造成乙○○受有臉、手指及腳背之表淺磨損等傷害，
    甲○○亦受有面挫傷、臉及手之表淺磨損、頭部血腫有腦震
    盪現象、髖部挫傷等傷害。
二、案經乙○○與甲○○訴請嘉義市政府警察局第一分局報告臺
    灣嘉義地方法院檢察署檢察官偵查起訴。
    理  由
一、按被告以外之人於審判外之陳述，經當事人於審判程序同意
    作為證據，法院審酌該言詞陳述或書面陳述作成時之情況，
    認為適當者，亦得為證據。當事人、代理人或辯護人於法院
    調查證據時，知有第159條第1項不得為證據之情形，而未於
    言詞辯論終結前聲明異議，視為有前項之同意，刑事訴訟法
    第159條之5定有明文。查本件認定事實所援引具傳聞性質之
    言詞或書面證據，提示當事人均未對證據能力表示意見，亦
    未於本案言詞辯論終結前聲明異議，而本院審酌該等審判外
    陳述作成當時之過程、內容、功能等情況綜合判斷，認具備
    合法可信之適當性保障而具證據能力，得採為認定事實之基
    礎，合先敘明。
二、訊據被告等固均坦承有於99年5月4日上午11時15分許，在嘉
    義市○區○○路49之3號被告甲○○所經營之理髮廳內，因
    消費內容引起爭執、肢體衝突之事實，惟均矢口否認有何傷
    害之犯行，被告甲○○辯稱：伊當時已向被告乙○○表示該
    處未從事色情行業，被告乙○○竟不付款，而且先出手打伊
    ，伊係正當防衛云云；被告乙○○辯稱：依當時係根據行動
    電話所收到之色情廣告簡訊前往該處消費，伊去後感覺被騙
    ，是被告甲○○先出手，伊算係正當防衛云云。
三、經查，正當防衛必須對於現在不法之侵害始得為之，侵害業
    已過去，或無從分別何方為不法侵害之互毆行為，均不得主
    張防衛權，而衡之一般社會經驗法則，互毆係屬多數動作構
    成單純一罪而互為攻擊之傷害行為，縱令一方先行出手，而
    還擊之一方在客觀上苟非單純對於現在不法之侵害為必要排
    除之反擊行為，因其本即有傷害之犯意存在，則對其互為攻
    擊之還手反擊行為，自無主張防衛權之餘地。而本件業據證
    人即被告乙○○供稱：當時被告甲○○以手打伊臉，打了2
    、3下等語明確（見偵卷第16頁），核與行政院國軍退除役
    官兵輔導委員會嘉義榮民醫院99年5月4日嘉醫診字第990020
    99號診斷證明書上記載被告乙○○確實受有臉等部位受傷之
    情相符（見警卷第9頁）；以及證人即被告甲○○供稱：當
    時被告乙○○出手打伊頭部等語明確（見偵卷第17頁），亦
    核與同醫院99年5月4日嘉醫診字第99002097號、99年5月5日
    嘉醫診字第99002121號診斷證明書上記載被告甲○○確實受
    有頭、臉等部位受傷之情相符（見警卷第9頁、本院卷第10
    頁），足見渠等所述非虛。且被告等亦均坦承當時有拉扯對
    方（見偵卷第16頁至第17頁），並有被告等受傷之照片共7
    張附卷可稽（見偵卷第18頁至第19頁），堪認證人即被告乙
    ○○、甲○○上開所供遭對方攻擊並受傷之情節，應與事實
    相符。亦即被告等當時在排除、抵抗對方「手部」攻擊之餘
    ，竟均另行出手推打對方之「頭部」或「臉部」，並均造成
    傷害，如此之攻擊動作顯屬還手之反擊行為，是無論何方先
    行出手，雙方嗣已演變為互相攻擊之傷害行為，自均無主張
    防衛權之餘地甚明。被告等上開所辯，均係事後圖卸之詞，
    均不足採。本件事證明確，被告等犯行均堪認定。
三、核被告等所為，均係犯刑法第277條第1項之傷害罪。又被告
    甲○○前於98年間，因違反毒品危害防制條例案件，經本院
    以98年度嘉簡字第267號判決判處有期徒刑2月確定，於98年
    8月17日執行完畢，翌日出監之情，有臺灣高等法院被告前
    案紀錄表1份在卷可稽（見本院卷第7頁至第9頁），其於受
    徒刑之執行完畢後，5年以內故意再犯本件有期徒刑以上之
    罪，為累犯，應依刑法第47條第1項規定加重其刑。爰審酌
    被告甲○○有多次前科紀錄、被告乙○○無任何前科紀錄之
    素行、被告等僅因細故即傷害對方、徒手推打對方之犯罪手
    段、所造成對方之傷害非重、尚未與對方達成和解賠償損害
    、犯後均未坦認犯行未見有何悔意、被告甲○○高職畢業之
    教育程度、已離婚、育有1子、從事男士理髮工作、經濟狀
    況普通；被告乙○○高職畢業之教育程度、未婚、從事資源
    回收工作、經濟狀況不好及蒞庭實行公訴之檢察官量刑之建
    議等一切情狀，分別量處如主文所示之刑，併均諭知易科罰
    金之折算標準。
據上論斷，應依刑事訴訟法第299條第1項前段，刑法第277條第1
項、第47條第1項、第41條第1項前段，刑法施行法第1條之1第1
項、第2項前段，判決如主文。
本案經檢察官林俊良到庭執行職務
中    華    民    國    99    年    5     月    31    日
                  刑事第四庭    法  官  吳育霖
以上正本證明與原本無異。
如不服本判決應於收受判決後10日內向本院提出上訴書狀，並應
敘述具體理由；其未敘述上訴理由者，應於上訴期間屆滿後20日
內向本院補提理由書（均須按他造當事人之人數附繕本）「切勿
逕送上級法院」。告訴人或被害人如對於本判決不服者，應具備
理由請求檢察官上訴，其上訴期間之計算係以檢察官收受判決正
本之日期為準。
中    華    民    國    99    年    5     月    31    日
                                書記官  陳俊男
附錄本案論罪科刑法條：
中華民國刑法第277條（普通傷害罪）
傷害人之身體或健康者，處3年以下有期徒刑、拘役或1千元以下
罰金。
犯前項之罪因而致人於死者，處無期徒刑或7年以上有期徒刑；
致重傷者，處3年以上10年以下有期徒刑。

司法院資訊處製作；財團法人民間司法改革基金會備份。
